臺灣臺中地方法院刑事判決
111年度簡上字第158號
上  訴  人  
即  被  告  林冠廷



上列被告因妨害名譽案件，不服本院民國111年3月8日111年度中
簡字第293號第一審簡易判決（聲請簡易判決處刑案號：110年度
偵字第37883號），本院管轄第二審之合議庭判決如下：
    主    文
原判決撤銷。
林冠廷犯公然侮辱罪，處罰金新臺幣參仟元，如易服勞役，以新
臺幣壹仟元折算壹日。緩刑貳年。
    犯罪事實
一、林冠廷與吳俊翰均為包含渠2人在內6名大學同學所組成LINE
    群組「帥就是帥」之成員。林冠廷因不滿吳俊翰批評其工作
    、年薪、交友狀況，竟基於公然侮辱之犯意，於民國110年8
    月24日凌晨0時11分許，在臺中市某處，透由不詳手機連接
    網路，而在特定多數人得以共見共聞之上開群組內，以暱稱
    「Andy」，接續傳送「操你媽」、「廢物」等文字，辱駡吳
    俊翰（暱稱「吳某」），足以貶損吳俊翰之名譽。
二、案經吳俊翰訴由臺北市政府警察局中正第二分局報告臺灣臺
    中地方檢察署檢察官偵查聲請簡易判決處刑。
    理    由
一、證據能力
　　本判決認定事實所引用之被告以外之人於審判外之言詞或書
    面證據等供述證據，公訴人及被告未在言詞辯論終結前聲明
    異議，復經本庭審酌認該等證據之作成無違法、不當或顯不
    可信之情況，依刑事訴訟法第159條之5規定，均有證據能力
    ；又本案認定事實引用之卷內其餘非供述證據，並無證據證
    明係公務員違背法定程序取得，依同法第158條之4規定反面
    解釋，亦均有證據能力。
二、認定犯罪事實所憑之證據及理由
　　訊據被告林冠廷固坦承於上開時、地，在上開群組內送上開
    文字之事實，然矢口否認有何妨害名譽之犯行，辯稱：伊與
    告訴人吳俊翰平時互動，就會使用「操你媽」、「幹你娘」
    等用語，有伊與告訴人之對話紀錄為證，伊傳送「操你媽」
    等文字，只是語助詞，並無辱駡告訴人的意思，又依伊與上
    開群組其他成員謝其宇、呂紹煜等人間對話紀錄，顯示謝其
    宇等人表示「我對你們兩個的印象是常常互嘴，所以就覺得
    還好」或「其實我跟其宇的想法差不多」等感受，伊所傳送
    之上開文字，亦未貶損告訴人之名譽云云。惟查：
  ㈠被告於上開時、地，在上開群組內，因告訴人以匿稱「吳某
    」傳送「沒想你比我先工作2、3年，我年薪已經是是兩倍了
    」、「對阿，當初還有人說他5年內沒去聯發科要吃屎的」
    等文字後，即以匿稱「Andy」，接續傳送「(張貼吳某【即
    告訴人】留言:沒想到比我先工作2、3年，我年薪已經是兩
    倍了)媽的，真的是比較王欸，有夠愛跟別人比的」...「你
    tag我10次有9次是在比較，你煩不煩啊，無聊當有趣，你女
    朋友知道你平常跟朋友是這樣相處的嗎?越想越氣」、「偉
    政當初不應該把你加進群組的，是我忘了提醒他這件事」、
    「(張貼先前告訴人之對話)」、「操你媽，隨便滑都一堆，
    你真的很可悲」等文字，及「各位看看，這就是台大哥」..
    .「你跟你前女友那陣子發生的事，我完全沒跟別人說，你
    憑什麼一直跟大家提我過往的是，我那裏忍到你?惹，說啊
    」、「廢物」等文字乙節，為被告所供認，並有其與告訴人
    間對話紀錄附卷可佐(見偵卷P28至26、P69至73)，是依被告
    傳送之上開文字內容觀之，其顯係不滿遭告訴人調侃工作或
    影射交友狀況，遂在上開群組內，訴諸群組內成員加以評理
    方式，針對告訴人傳送「操你媽」、「廢物」等辱駡文字，
    可見其傳送該等辱駡文字之行為，在客觀上除會造成告訴人
    不快外，亦會使群組內成員知悉該等辱駡文字，造成告訴人
    之名譽或人格有所貶損，被告在主觀上亦出於辱駡並週知群
    組成員之認知及意欲而傳送該等辱駡文字，堪認被告所為核
    與刑法公然辱侮罪構成要件相符，已成立該罪名。
  ㈡依被告所提出其與告訴人間先前對話紀錄(見P19至27)，雖顯
    示其與告訴人先前互動時，告訴人亦會向被告傳送「幹你娘
    」、「廢物」、你他媽」等辱駡性文字，然依上開先前對話
    紀錄內容觀之，被告當時與告訴人互動關係良好，告訴人所
    傳送該等「幹你娘」等辱駡性文字，亦係在此互動關係良好
    氣氛下，單純出於調侃或開玩笑之意思，向告訴人傳送該辱
    駡性文字，被告亦明白該等該辱駡性文字之用意，多會加以
    回應而無感到不快情形，核與本案被告係明顯不滿告訴人，
    接續辱駡告訴人，告訴人並因此感到不快而未為回應之情形
    ，迥不相同，是依被告與告訴人間先前對話紀錄，尚難佐證
    本案被告所為上開辱駡文字僅是語助詞，並無辱駡告訴人的
    意思。至被告所提其與上開群組其他成員謝其宇、呂紹煜等
    人間對話紀錄(見本院卷P29至31)，係顯示被告於本案事發
    後，向謝其宇等群組成員表示自己就此事之感受，謝其宇等
    成員為安撫被告，遂向被告回應「「我對你們兩個的印象是
    常常互嘴，所以就覺得還好」或「其實我跟其宇的想法差不
    多」等語乙情，是謝其宇等成員表示「覺得還好」等語，除
    屬係為安撫被告而表達保守感受之用語外，亦僅透露依被告
    與告訴人先前互動情形，本案被告所為上開辱駡文字，對告
    訴人名譽或人格貶損程度較低而已，非謂該等成員不知被告
    該等辱駡文字係針對告訴人辱駡或毫無貶損告訴人名譽、人
    格，何況，於被告以上開文字辱駡告訴人後，該群組匿稱「
    明憲」之成員，亦隨即出言「兩位冷靜點」、「你們都是科
    技業的有為青年」等語，加以調停(見偵卷P73之上開群組對
    話紀錄)，益徵本案被告所為上開辱駡文字，會使上開群組
    成員感受到被告辱駡告訴人之用意，進而已造成告訴人名譽
    或人格有一定程度之貶損，被告所提其與上開群組其他成員
    謝其宇、呂紹煜等人間對話紀錄，自不足佐證被告所傳送之
    上開辱駡文字，並未貶損告訴人之名譽或人格。
　㈢綜上，本案事證明確，被告上開犯行堪予認定，應依法論罪
    科刑。
三、論罪科刑
  ㈠核被告林冠廷所為，係犯刑法第309條第1項之公然侮辱罪。
    又被告係於密接時、地，在同一LINE通訊軟體群組上，接續
    辱駡告訴人，各行為之獨立性極為薄弱，且侵害同一法益，
    依一般社會健全觀念，在時間差距上，難以強行分開，在刑
    法評價上，以視為數個舉動之接續施行，合為包括之一行為
    予以評價，較為合理，應論以接續犯而僅成立1次公然侮辱
    罪名。
　㈡爰以被告之責任為基礎，審酌:1.被告不思理性解決紛爭，率
    爾以上開文字公然辱駡告訴人，造成告訴人名譽或人格之貶
    損，所為確有不該。2.被告坦承客觀犯罪行為，但否否認成
    立犯罪，且未與告訴人達成和解之犯後態度。3.被告前無犯
    罪紀錄之素行情形，有臺灣高等法院被告前案紀錄表在卷可
    稽。4.被告自陳之智識程度、家庭經濟狀況(見本院卷P68)
    暨事端原因、所生實害情形等一切情狀，量處如主文所示之
    刑，並諭知易服勞役之折算標準，以資懲儆。　
  ㈢又被告未曾因故意犯罪受有期徒刑以上刑之宣告，所為上開
    犯行雖有不該，惟其犯後尚坦承客觀犯罪行為，且僅係因告
    訴人之調侃或影射行為，一時失慮致觸犯本案刑責，經此偵
    、審程序及科刑之宣告後，當能知所警惕，多加戒慎，爰本
    院認前開所宣告之刑以暫不執行為適當，依刑法第74條第1
    項第1款之規定，併予宣告緩刑2年，以啟自新。
四、撤銷改判理由
　　原審以被告上開犯行事證明確，予以論罪科刑，固非無見，
    且被告所提其所為未成立犯罪之上訴理由，雖亦屬無據。惟
    依被告於本院所提其與告訴人間或其與上開群組其他成員間
    對話紀錄等事證，被告本案犯行造成告訴人名譽或人格之貶
    損程度應屬相對較低，原審判決未及審酌該等事證所判處之
    刑度，即有過重情形而非屬妥適，爰認原審判決無法維持，
    應由本院予以撤銷改判。
據上論斷，應依刑事訴訟法第455條之1第1項、第3項、第369條
第1項前段、第364條、第299條第1項前段，刑法第309條第1項、
第42條第3項、第74條第1項第1款，刑法施行法第1條之1第1項，
判決如主文。
本案經檢察官楊仕正聲請簡易判決處刑，檢察官林卓儀到庭執行
職務。
中　　華　　民　　國　　111 　年　　5 　　月　　25　　日
                  刑事第二庭  審判長法  官  陳淑芳
　　　　　　　　　                  法  官  徐煥淵 
　　　　　　　　　                  法  官  王振佑
以上正本證明與原本無異。
如不服本判決應於收受判決後20日內向本院提出上訴書狀，並應
敘述具體理由；其未敘述上訴理由者，應於上訴期間屆滿後20日
內向本院補提理由書（均須按他造當事人之人數附繕本）「切勿
逕送上級法院」。
                                   書記官  王淑燕
中　　華　　民　　國　　111 　年　　5 　　月　　25　　日
附錄論罪科刑法條:
刑法第309條第1項
公然侮辱人者，處拘役或9千元以下罰金。